臺灣高等法院民事判決 
110年度上字第836號
上  訴  人  瑾霖建設股份有限公司

法定代理人  林合盛  
訴訟代理人  蔡思玟律師
被  上訴人  德喬建設股份有限公司

法定代理人  黃敦修  
訴訟代理人  許啟龍律師
            張雅蘋律師
上列當事人間請求履行契約事件，上訴人對於中華民國110年5月
14日臺灣臺北地方法院109年度訴字第19號第一審判決提起上訴
，本院於110年12月21日言詞辯論終結，判決如下：
    主      文
上訴駁回。
第二審訴訟費用由上訴人負擔。
    事實及理由
一、被上訴人主張：上訴人為坐落臺北市大安區大安段三小段26
    5、266、267-1、267-3、267-5、267-7地號土地（下合稱系
    爭土地）之所有權人，於整合系爭土地與鄰地後，向臺北市
    政府都市更新處申請「變更臺北市○○區○○段○○段000地號等1
    5筆土地都市更新事業計畫及擬定權利變換計畫案」
　　（下稱系爭都更計畫案）。兩造旋於民國（下同）108年7月
    11日簽訂合建及合作契約書（下稱系爭契約），第5條約定
    上訴人應於系爭都更計畫案核可函核發後15日內送件申請變
    更實施者。嗣系爭都更計畫案於108年7月23日經臺北市政府
    發函核准，並以上訴人為實施者；但上訴人迄未申請變更實
    施者為伊。爰依系爭契約第5條之約定，訴請：上訴人應向
    臺北市政府申請將系爭都更計畫案之實施者名義變更為伊等
    語。
二、上訴人則以：伊為推動系爭都更計畫案，前於107年7月將系
    爭土地信託登記予訴外人臺灣新光商業銀行股份有限公司（
    下稱新光銀行）。嗣於108年7月4日，伊與訴外人中租迪和
    股份有限公司（下稱中租迪和公司）簽定不動產信託受益權
    轉讓契約（下稱系爭受益權轉讓契約），將系爭都更計畫案
    完成所得利益及信託土地受益權轉讓予中租迪和公司，做為
    融資5.75億元之對價；依信託法第3條規定，辦理系爭都更
    計畫案實施者之變更，必須取得受益人中租迪和公司之同意
    。迨兩造於108年7月11日簽定系爭契約，依第4條第1項第1
    款約定，被上訴人應承受系爭受益權轉讓契約，惟其遲未與
    中租迪和公司簽定補充契約以完成承受作業，致該公司並未
    同意變更實施者，實非伊遲誤辦理變更作業。再其次，系爭
    土地業於110年11月10日由中租迪和公司拍定，依都市更新
    條例第37條第1項第2款第2目規定，應取得四分之三之所有
    權人數及所有權面積之同意，始得變更實施者；然上訴人不
    符合前開要件，自不得歸責伊遲未履約。否則，被上訴人應
    於伊申請變更實施者之同時，履行系爭契約第4條第1項簽定
    補充契約之義務等語，資為抗辯。
三、原審為被上訴人全部勝訴之判決。上訴人提起上訴並聲明：
    ㈠原判決廢棄；㈡被上訴人在第一審之訴駁回。被上訴人答
　　辯聲明：上訴駁回。
四、兩造不爭執事項：（見本院卷第77頁）
  ㈠系爭土地本為上訴人所有，於107年7月5日信託登記在新光銀
    行名下（見原審卷第15-26頁謄本）。
　㈡兩造於108年7月11日簽訂系爭契約、合建補充協議書。系爭
    契約第2條約定：「甲方（指上訴人）同意配合乙方（指被
    上訴人），於本更新案取得都更核可函後3日內向主管機關
    辦理實施者名義變更為乙方，將本更新案之實施者權利轉讓
    予乙方，…」、第5條約定：「有關本都更案之實施者由甲方
    變更為乙方之行政程序及相關手續，應由甲方於都更核可函
    核發日後15日內送件實施者變更申請；辦理變更過程中有需
    乙方配合提供相關文件或用印時，乙方應積極配合甲方辦理
    之；本都更案實施者變更為乙方後7日内，甲方應辦理信託
    委託人變更為乙方」（見原審卷第27-43、69-79頁）。
　㈢系爭都更計畫案已於108年7月23日經臺北市政府以府都新字
    第10830101793號函准予核定實施在案(見原審卷第131-135
    頁)。
五、被上訴人主張上訴人應向臺北市政府申請將系爭都更計畫案
    實施者變更為被上訴人。為上訴人所否認。經查：
　㈠按「解釋意思表示，應探求當事人之真意，不得拘泥於所用
    之辭句」，民法第98條定有明文。次按所謂探求真意，應從
    該意思表示所根基之原因事實、經濟目的、一般社會之理性
    客觀認知、經驗法則及當事人所欲使該意思表示發生之法律
    效果而為探求，並將誠信原則涵攝在內，藉以檢視其解釋結
    果對兩造之權利義務是否符合公平正義（最高法院109年度
    台上字第38號判決意旨參照）。
　㈡查系爭契約第5條約定：「有關本都更案之實施者由甲方（指
    上訴人）變更為乙方（指被上訴人）之行政程序及相關手續
    ，應由甲方於都更核可函核發日後15日內送件實施者變更申
    請；辦理變更過程中有需乙方配合提供相關文件或用印時，
    乙方應積極配合甲方辦理之；本都更案實施者變更為乙方後
    7日内，甲方應辦理信託委託人變更為乙方」（見不爭執事
    項㈡），依上開條款，上訴人應於都更核可函核發日後15日
    內，送件申請變更系爭都更計畫案實施者為被上訴人。
　㈢其次，系爭都更計畫案已於108年7月23日經臺北市政府以府
    都新字第10830101793號函准予核定實施在案（見不爭執事
    項㈢），依前開約定，自該件公函日起算，15日期限於108年
    8月7日屆滿，上訴人應於該日以前向臺北市政府送件申請變
    更實施者為被上訴人。
　㈣至於系爭契約第4條第1項第1款固然約定：「有關合建保證金
    與代墊款之給付時期及方式约定如下：㈠甲方完成下列事項
    時，乙方一次支付合約所示廠商代墊款、地主代墊款其中金
    額伍仟捌佰陸拾捌萬肆仟捌佰零貳元整(NT$58,684,802)之6
    0%，與第2期合建保證金貳仟柒佰伍拾萬元整(NT$27,500,00
    0)，共計陸仟貳佰柒拾壹萬捌佰捌拾壹元整(NT$62,710,881
    )予甲方：⒈提供本更新案所有已簽訂之合約、支付明細與憑
    證（影本或副本），並由各該協力廠商與甲、乙方簽訂三方
    契約書或補充契約書，由乙方承受原合約權利義務」（見原
    審卷第33頁）。經查：
　　⑴綜觀該條款全文，約定上訴人提供更新案之協力廠商所簽
      合約等資料，於協力廠商與兩造簽定三方契約或補充契約
      時，被上訴人即應償付上訴人6271萬0881元代墊款；與本
      件上訴人依系爭契約第5條所負義務，非立於對待給付關
      係。則上訴人辯稱被上訴人應與中租迪和公司簽定補充契
      約以承接系爭受益權轉讓契約，且與系爭契約第5條互為
      對待給付關係云云（見本院卷第111-113頁）；尚無可取
      。
　　⑵至於被上訴人是否獲得系爭都更計畫案四分之三之所有權
      人數及所有權面積之同意（都市更新條例第37條第1項第2
      款第2目參照）、是否依信託法第3條取得受益人同意等情
      ，為上訴人依系爭契約第5條履行後，行政機關依職權准
      否之範疇。上訴人既無不能送件申請變更系爭都更計畫案
      實施者之情形，其執此主張被上訴人請求標的已處於給付
      不能情形云云（見本院卷第157-161頁）；並無可採。
　㈤綜上，被上訴人依系爭契約第5條約定，主張上訴人負有送件
    申請變更系爭都更計畫案實施者為被上訴人之義務，並應於
    108年8月7日履行此一義務，自屬有據。
六、綜上所述，被上訴人依據系爭契約第5條之約定，訴請：「
　　上訴人應向臺北市政府申請將系爭都更計畫案之實施者名義
    變更為被上訴人」，洵屬正當，應予准許。是則原審為被上
    訴人全部勝訴之判決，於法並無違誤。上訴意旨指摘原判決
    不當，求予廢棄改判，為無理由，應予駁回。
七、本件事證已臻明確，兩造其餘攻擊、防禦方法及證據，經斟
    酌後，認均不足以影響本判決結果，自無逐一詳予論述之必
    要，併予敘明。
八、據上論結，本件上訴為無理由，依民事訴訟法第449條第1項
    、第78條，判決如主文。
中　　華　　民　　國　　111 　年　　1 　　月　   4　　日
                  民事第十一庭  
                        審判長法  官  李慈惠
                              法  官  謝永昌
                              法  官  吳燁山
正本係照原本作成。
如不服本判決，應於收受送達後20日內向本院提出上訴書狀，其
未表明上訴理由者，應於提出上訴後20日內向本院補提理由書狀
（均須按他造當事人之人數附繕本）上訴時應提出委任律師或具
有律師資格之人之委任狀；委任有律師資格者，另應附具律師資
格證書及釋明委任人與受任人有民事訴訟法第466 條之1第1項但
書或第2項所定關係之釋明文書影本。如委任律師提起上訴者，
應一併繳納上訴審裁判費。
中　　華　　民　　國　　111 　年　　1 　　月　　4 　　日
　　　　　　　　　　　　　    書記官  莊雅萍